最高法院刑事判決　　　　　　　　　 110年度台上字第5702號
上　訴　人　林光雄



上列上訴人因妨害性自主案件，不服臺灣高等法院高雄分院中華
民國110年6月1日第二審判決（110年度侵上訴字第13號，起訴案
號：臺灣屏東地方檢察署108 年度偵字第5149號），提起上訴，
本院判決如下：
    主  文
上訴駁回。
    理  由
一、按刑事訴訟法第377 條規定，上訴於第三審法院，非以判決
    違背法令為理由，不得為之。是提起第三審上訴，應以原判
    決違背法令為理由，係屬法定要件。如果上訴理由書狀並未
    依據卷內訴訟資料，具體指摘原判決不適用何種法則或如何
    適用不當，或所指摘原判決違法情事，顯與法律規定得為第
    三審上訴理由之違法情形，不相適合時，均應認其上訴為違
    背法律上之程式，予以駁回。
二、原判決綜合全案證據資料，本於事實審法院採證認事之職權
    ，認定上訴人林光雄有如其事實欄所載犯行，因而撤銷第一
    審科刑之判決，改判論處上訴人強制猥褻罪刑。已詳敘其憑
    以認定的理由，且其所為論斷，亦俱有卷存證據資料可資覆
    按，從形式上觀察，並無足以影響其判決結果之違背法令情
    事。
三、上訴人上訴意旨略稱：
    上訴人與證人即被害人甲（代號00000-0000000 ，真實姓名
    、年籍資料詳卷）平日鮮少互動，亦從未見過證人B 女（按
    係甲○之女，代號00000-00000000A ，真實姓名、年籍資料
    詳卷），雙方應係發生誤會。事發時甲○因骨頭疼痛，要上
    訴人幫忙按摩緩解，但其僅按摩甲○的小腿，並無碰觸她大
    腿以上之部位，遑論撫摸胸部。又上訴人當時係穿棉褲、沒
    有繫皮帶，甲○所指上訴人解皮帶、脫褲子之事，並不實在
    。至於甲左手指甲所採檢體內有上訴人的DNA ，可能是甲○
    自己抓癢所致，與上訴人有無強制猥褻無關。原判決遽以甲
    ○及B 女不實指述，於無確實佐證之情形下，逕認上訴人有
    強制猥褻犯行，有適用法則不當及理由不備之違誤。
四、經查：
    證據的取捨、證據的證明力及事實的認定，都屬事實審法院
    的自由裁量、判斷職權；如其此項裁量、判斷，並不違反客
    觀存在的經驗法則或論理法則，即無違法可指，觀諸刑事訴
    訟法第155條第1項規定甚明；且既已於判決內論敘其何以作
    此判斷的心證理由者，即不得單憑主觀意見，任意指摘其為
    違誤，而據為其提起第三審上訴的合法理由。
    供述證據，每因陳述人之觀察能力、覺受認知、表達能力、
    記憶，及相對詢問者之提問方式、重點等各種主、客觀因素
    ，而不免先後齟齬或矛盾，審理事實之法院自當依憑調查所
    得之各項直接、間接、供述和非供述證據，予以綜合判斷、
    定其取捨。衡諸一般證人（或被害人）係於體驗事實後之一
    段期間，始接受警、偵訊，礙於人之記憶及表達能力，難期
    證人（或被害人）就其經歷之陳述可以毫無誤差，故證人之
    陳述前後不符或相互間有所歧異，究竟何者為可採，事實審
    法院並非不可本於經驗法則或論理法則，斟酌其他相關情形
    ，作合理之比較，以定其取捨；非謂一有不符或矛盾，即認
    其全部均為不可採信。又各種供述證據，無論係被告或共犯
    的自白、被害人（含告訴人及其家屬）及一般無上揭關係的
    證人指述，均屬各自獨立的證據方法，各該證據方法並非絕
    對不能互為補強證據，此乃屬證據證明力範疇。再所謂補強
    證據，並非以證明犯罪構成要件的全部事實為必要，倘得以
    佐證被害人之指證非屬虛構，而能予保障其陳述之憑信性者
    ，即足當之。
    原判決係依憑甲於檢察官訊問時、B 女於檢察官訊問及第一
    審審理時之證詞、B 女所拍攝上訴人倉促離去之照片，以及
    甲○左手指甲所採檢體檢出男性Y染色體DNA-STR之主要型別
    與上訴人相符之鑑定書等證據資料，而為上開事實認定。並
    就上訴人所持僅是按摩，並未猥褻甲○之辯解，予以說明、
    指駁：
    甲○於檢察官訊問時堅指：上訴人進入我房間，問我為何現
    在不像以前一樣喜歡他，我叫他回去找他老婆，他就把褲子
    脫下，叫我摸他，並把手伸進衣服內摸我胸部，我將他手撥
    開，他還是繼續摸，我女兒回來，他拉起褲子就往外走，我
    女兒用手機拍他，核與B 女於檢察官訊問及第一審審理時所
    證：我進門發現有男性鞋子，覺得不對勁，在客廳聽見聲音
    ，衝進房間，看見上訴人站在甲○床旁，褲子褪到膝下，他
    趁我拿手機空檔，很快把褲子拉上，二話不說就往外衝，我
    抓不住他，但有拍照，我母親很害怕、感覺她很驚恐等語，
    大致相符。又上訴人於原審審理時供稱：甲○並未以手阻止
    我按摩等語，堪認於甲左手指甲所採檢體殘留上訴人之 DNA
    ，係甲反抗所致，足為佐證甲指證屬實之補強證據。至上訴
    人所指甲於警詢時供稱：上訴人拉甲的手摸他的下體，與甲
    ○於檢察官訊問所證：其並未摸到上訴人的生殖器等語不符
    ，且甲係受B 女之指導陷害上訴人云云。然甲○前後所述關
    於上訴人撫摸其胸部、脫下褲子要甲○撫摸其生殖器之基本
    犯罪事實，並無太大歧異，尚不能因詢問者提問方式與筆錄
    記載呈現不同，即摒棄不採等旨。
    至上訴人以其所穿棉褲沒有皮帶，主張甲○指證其鬆開皮帶
    與事實不符，不能據為認定犯罪事實之證據云云。然甲、B
    女均證稱上訴人有褪下褲子、拉起褲子之動作。B 女並證述
    該房間很暗，參以甲○單獨臥病在床，驟遭上訴人為上開犯
    行，於驚惶之際，本難期可看清上訴人之細部動作，甲○所
    稱上訴人鬆開皮帶一節，乃依一般生活經驗為描述，係在強
    調上訴人確有褪下褲子，至上訴人是否繫皮帶，與上訴人有
    強制猥褻犯行之認定，無直接關聯性。縱使上訴人所穿係未
    繫皮帶之棉褲，亦不能為有利於上訴人之認定。另上訴人其
    餘上訴意旨泛稱：其因高齡、罹患諸多疾病、食慾不振、身
    體不適，請准免予到庭；其係好心替甲○按摩，謹守份際，
    然法院採信甲、B女陷害之詞，予以判處罪刑，實屬冤枉等
    云云，並未具體指摘原判決有何違法、不當，亦非適法之第
    三審上訴理由。
    原判決所為論敘與說明，核與所憑卷內事證，並無不合，亦
    與經驗法則、論理法則無違，自不容任意指為違法。上訴意
    旨泛言指摘：原判決採證違法、理由不備云云，自非適法之
    第三審上訴理由。
五、綜上，本件上訴意旨，無非係置原判決所為明白論斷於不顧
    ，就原判決已說明事項，徒憑己意而為相異評價，重為事實
    之爭執，或對於事實審法院取捨證據與判斷證據證明力之職
    權行使及於判決結果無影響之枝節事項，任意指為違法，要
    與法律規定得為第三審上訴理由之違法情形，不相適合。依
    照首揭說明，應認本件上訴違背法律上之程式，予以駁回。
據上論結，應依刑事訴訟法第395條前段，判決如主文。
中    華    民    國   110    年    11    月    25    日
                  刑事第七庭審判長法  官  李  錦  樑  
                                  法  官  蔡  彩  貞  
                                  法  官  吳  淑  惠  
                                  法  官  邱  忠  義  
                                  法  官  林  孟  宜  
本件正本證明與原本無異
                                  書記官
中    華    民    國   110    年    12    月    1     日